最高法院刑事判決　　　　　　九十六年度台上字第三九二一號
上　訴　人　甲○○
選任辯護人　楊偉奇律師
　　　　　　吳彥鋒律師
　　　　　　田振慶律師
上列上訴人因妨害風化案件，不服台灣高等法院中華民國九十六
年一月二日第二審更審判決（九十五年度上更(一)字第五三四號，
起訴案號：台灣板橋地方法院檢察署九十二年度偵緝字第四九五
、四九六號），提起上訴，本院判決如下：
    主  文
原判決關於共同意圖使女子與他人為性交之行為，而容留以營利
為常業部分撤銷，發回台灣高等法院。
    理  由
本件原判決撤銷第一審之科刑判決，於為新舊法比較後，改判論
處上訴人甲○○以共同意圖使女子與他人為性交之行為，而容留
以營利為常業罪刑（累犯），固非無見。
惟查：（一）刑事訴訟法於第二百八十七條之二規定：「法院就
被告本人之案件調查共同被告時，該共同被告準用有關人證之規
定。」係指具證人適格之共同被告於被告本人案件審判中，其所
為關於被告本人之陳述，不論對被告有利或不利，除有同法第一
百八十六條第一項所列不得令其具結之情形，法院應依第一百八
十七條至第一百八十九條之規定，使其於供前或供後具結，以擔
保其證言係據實陳述，並依第一百六十六條至第一百六十六條之
七等規定，接受被告本人或辯護人之詰問，使被告有究詰辨明該
具證人適格之共同被告現在與先前陳述之瑕疵的機會。本乎被告
對於詰問權之行使具有處分之權能，固非不可捨棄其對共同被告
原供述人之反對詰問權，然如因此逕以依共同被告身分所為陳述
採為不利於被告本人案件之證據，不惟否定共同被告於被告本人
案件之證人適格，更有害於真實發現。是以，縱然當事人陳述放
棄調查共同被告之意見，法院為發現真實，仍有補充介入調查之
義務，應依職權以證人身分訊問該共同被告，使令具結陳述，並
給予被告詢問證人之適當機會。此項具證人適格之共同被告應具
結陳述，並不因被告本人是否放棄詰問權而有不同。於該共同被
告轉換為證人具結陳述後，再比較分別調查之結果，斟酌其以共
同被告及證人身分所為之陳述，取捨採為裁判之基礎，不得逕以
其依共同被告身分所為之陳述採為認定被告犯罪事實之判斷依據
。原判決徒以上訴人已放棄對共同被告乙○○、丙○○、丁○○
、戊○○、己○○、庚○○、辛○○等人詰問權之行使，遽爾引
用渠等以共同被告身分所為之陳述作為認定上訴人有罪判決之基
礎，自有判決不適用法則之違誤。（二）證人恐因陳述致自己或
與其有刑事訴訟法第一百八十條第一項關係之人受刑事追訴或處
罰者，得拒絕證言，同法第一百八十一條定有明文。證人拒絕證
言權之規定，主要係基於人性之考量，旨在免除證人因陳述而自
入於罪，或因陳述不實而受偽證之處罰，或不陳述而受罰鍰處罰
，而陷於難以抉擇之三難困境；與被告之緘默權，同屬其特權。
然被告本無自白犯罪之義務，故得以概括行使其緘默權，拒絕回
答檢察官或法官之任何問題；證人則有到場接受訊問，陳述自己
所見所聞具體事實之義務。證人陳述是否因揭露犯行而自陷於罪
，得以行使其拒絕證言權，必須到場接受訊問後，針對所訊問之
個別具體問題，逐一分別為主張，不得以陳述可能致其受刑事訴
追或處罰為理由，而概括拒絕回答一切問題，以致妨害真實之發
現。證人針對個別問題主張行使拒絕證言權，依刑事訴訟法第一
百八十三條之規定，得命具結以代釋明，其拒絕證言之許可或駁
回，應由審判長、受命法官或檢察官為決定，非證人所得自行恣
意決定，亦非謂證人一主張拒絕證言，法院或檢察官即應准許之
。原判決以共犯證人丁○○、戊○○已具狀釋明恐因陳述致自己
受刑事訴追或處罰，依刑事訴訟法第一百八十一條規定表明拒絕
證言等由，即未予傳喚，依同法第二百八十七條之二之規定，踐
行對丁○○、戊○○以人證之調查程序，自屬足以影響判決結果
之訴訟程序違背法令。（三）原判決認定上訴人有事實欄所載共
同意圖使女子與他人為性交之行為，而容留以營利為常業之犯行
，係認共犯己○○所經營之「大時代三溫暖店」於民國九十年十
二月二十一日清晨四時十分許，經檢察官指揮法務部調查局台北
縣調查站人員在該店查獲如附表一、二所示之物，傳喚甲○○、
辛○○、壬○○、癸○○後，經其等供述，始查知「大時代三溫
暖店」自八十九年開業後迄至八十九年十二月六日止確有媒介、
容留成年女子與客人從事性交易之事實。然原決並無附表之記載
，致此部分論敘失據，自不足為論罪科刑適用法律之依據。以上
或為上訴意旨所指摘，或為本院得依職權調查之事項，應認原判
決關於共同意圖使女子與他人為性交之行為，而容留以營利為常
業部分仍有撤銷發回更審之原因。
據上論結，應依刑事訴訟法第三百九十七條、第四百零一條，判
決如主文。
中　　華　　民　　國　九十六　年　　七　　月　 十九 　日
                      最高法院刑事第六庭
                          審判長法官  呂　潮　澤
                                法官  吳　昆　仁
                                法官  孫　增　同
                                法官  趙　文　淵
                                法官  吳　　　燦
      本件正本證明與原本無異
                                      書  記  官
中　　華　　民　　國　九十六　年　　七　　月　二十五　日
                                                      Ｑ